【裁判字號】    90,小上,19
【裁判日期】    900806
【裁判案由】    返還消費借貸款
【裁判全文】
臺灣新竹地方法院民事裁定  九十年度小上字第一九號
    上  訴  人  甲○○
    法定代理人  詹宣勇
右當事人間請求返還消費借貸款事件，上訴人對於中華民國九十年五月十四日本院新
竹簡易庭九十年度竹小字第一八號判決不服提起上訴，本院裁定如左：
    主      文
上訴駁回。
第二審訴訟費用新台幣壹仟零玖拾貳元由上訴人負擔。
    理      由
一、按小額訴訟程序，依民事訟訟法第四百三十六條之二十四第一項規定，固得上訴
    於管轄之地方法院，惟依同條第二項之規定，其上訴理由，非以其判決違背法令
    為理由，不得為之；又小額訴訟程序，當事人於第二審程序不得提出新攻擊防禦
    方法，同法第四百三十六條之二十八亦定有明文。從而小額訟訟程序，基本上其
    訴訟程序之設計，無非欲使當事人就該小額訴訟事件能儘速定息紛爭，故求急速
    解決，而以二審終結，同時異於該簡易訴訟程序之設計（一、二審為事實審，例
    外以判決違背法令即適用法規顯有錯誤，得以飛躍上訴於最高法院，此有民事訴
    訟法第四百三十六條之一及同條之二規定可資參照）；而就小額訴訟程序，則係
    以第一審為事實審，第二審則為法律審（即以一審判決是否違背法令為判斷，此
    觀民事訴訟法第四百三十六條之二十四第二項之規定意旨亦明）為設計，是以小
    額訴訟程序，於民事訴訟法第四百三十六條之三十二乃有規定同時準用普通訴訟
    程序之二審規定（諸如同法第四百四十條上訴期間、第四百四十一條上訴狀之法
    定程式、第四百四十一條及四百四十二條上訴不合法之處理）及普通訴訟程序之
    第三審即法律審規定（諸如第四百六十八條、第四百六十九條規定判決違背法令
    情形、第百七十一條上訴理由之表明提出及未合法提出之處理）。是依上說明，
    就小額訴訟事件之第二審上訴：（一）於上訴之合法要件，如上訴之法定程式（
    即民事訴訟法第四百四十一條之規定上訴聲明之記載陳述）、上訴期間、上訴費
    之繳交等不合法要件，當即依前揭第四百三十六條之規定準用該二審即同法第四
    百四十一條或第四百四十二條之規定為命補正，逾期未補正或不能補正者，始以
    裁定駁回。（二）就上訴理由之提出，依據民事訴訟法第四百三十六條之二十五
    之規定，其上訴狀應記載上訴理由，同時應具體載明原判決所違背之法令及其具
    體內容、依訴訟資料可認為原判決有違背法令之具體事實等，然此並非該上訴程
    式之合法要件，而係涉及該法律審所規範之應如何為上訴理由之表明及提出，是
    此部分即屬前揭小額訴訟程序第四百三十六條之三十二規定，準用該法律審之第
    四百七十一條之規定，亦即如上訴人所提上訴狀未表明上訴理由，即應於上訴後
    二十日內提出理由書，否則未提出者，即毋庸命提出或補正，而逕得由原審或上
    訴審法院裁定駁回。
二、次按依民事訴訟法第四百三十六條之二十五之規定，小額訴訟程序之上訴人，於
    上訴二審（即法律審）時，應以判決違背法令為據，同時上訴狀應載明原判決所
    違背之法令內容、具體內容，及依訴訟資料可認為原判決有違背法令之具體事實
    等。從而當事人如對小額訴訟程序之原判決主張有違背法令而提起上訴時，其上
    訴狀理由就上開內容即應有具體之指摘，並揭示該法規之條項及具體內容，如係
    成文法以外之法則，倘為司法院之解釋或判例，則應揭示該判解之字號及內容，
    如係民事訴訟法第四百六十九條所規定之各款事由，則應揭示合於該條款之事實
    ；否則其上訴狀理由如未依此項方法表明者，即難認為已對該原審判決之違背法
    令有具體之指摘。是上訴人茍僅就原審取捨證據任加指摘，並未具體指摘原判決
    違背何等法規，其上訴自難謂合法（最高法院七十一年度台上字第三一四號判例
    意旨參照）。
三、查本件上訴人就本院新竹簡易庭九十年五月十四日九十年度竹小字第六五號第一
    審小額訴訟程序之原審判決，固於法定期間內提起上訴；然經核其上訴狀之上訴
    內容，主要係否認被上訴人於原審主張其有簽帳消費及接過被上訴人電話為身分
    確認之事實，並主張被上訴人為身分確認之過程及程序有疏忽等情，惟就認定上
    訴人是否有為前開簽帳消費及被上訴人為確認持卡人身分是否符合程序等，均屬
    原審依據證據法則取捨證據、認定事實之職權行使，而上訴人亦未舉出原審就上
    開職權之行使有何違背經驗法則、論理法則之處，此外，上訴人亦未具體說明原
    判決有何不適用法規或適用法規不當之情形，並揭示該法規之條項或其內容，及
    合於民事訴訟法第四百六十九條所列各款之事實，難認對該判決之如何違背法令
    已具體指摘，依前揭說明，應認其上訴為不合法，依據前開說明，自應予以裁定
    駁回。至上訴人另聲請調查證據為筆跡及聲紋鑑定部分，係上訴人上訴本院後所
    提出之新攻擊或防禦方法，依民事訴訟法第四百三十六條之二十八之規定，本院
    亦不得審酌，併此敘明。
四、依民事訴訟法第四百三十六條之三十二、第四百三十六條之二十四、第四百七十
    一條第一項、第九十五條、第七十八條、第四百三十六條之十九第一項，裁定如
    主文。
中      華      民      國    九十      年      八      月      六      日
                                  臺灣新竹地方法院民事第一庭
~B審判長法官  陳國成
~B法      官  許翠玲
~B法      官  李承訓
右為正本係照原本作成。
不得上訴。
~B法院書記官  呂超上
中      華      民      國    九十      年      八      月      六      日


司法院資訊處製作；財團法人民間司法改革基金會備份。
